【裁判字號】    89,訴,2233
【裁判日期】    891108
【裁判案由】    違反台灣地區與大陸地區人民關係條例
【裁判全文】
臺灣臺中地方法院刑事判決                        八十九年度訴字第二二三三號
    公  訴  人  臺灣臺中地方法院檢察署檢察官
    被      告  乙○○
    選任辯護人  陳武璋
    被      告  甲○○
右列被告因違反臺灣地區與大陸地區人民關係條例案件，經檢察官提起公訴（八十九
年度偵字第三七七九號)，本院判決如左：
    主  文
乙○○共同違反不得使大陸地區人民非法進入臺灣地區之規定，處有期徒刑捌月。
甲○○共同違反不得使大陸地區人民非法進入臺灣地區之規定，處有期徒刑陸月。
    事  實
一、乙○○係領有漁業執照之漁民，為船籍設於高雄市政府之中華民國船舶「天勝億
    號」漁船之船長，而甲○○則為乙○○自八十八年十二月間僱用之船員，其二人
    均曾於民國（下同）八十年間，因違反懲治走私條例案件，經臺灣高等法院高雄
    分院均判處有期徒刑八月，緩刑三年確定，嗣二人均被撤銷緩刑，乙○○於八十
    三年八月八日執行完畢，甲○○則於八十四年一月二十九日執行完畢（均不構成
    累犯），二人均猶不知悔改，復與真實姓名年籍不詳，綽號「老五」、「小弟」
    等大陸成年人士，共同意圖以漁船偷渡大陸地區人民來臺之方式牟利之犯意聯絡
    ，由「老五」等人先行在大陸地區以每人須繳付人民幣二萬五千元至三萬五千元
    不等之代價方式，招攬陳起棟、林孔榮、林愛珍、游惠清、林秀娟、施柳英等六
    名大陸地區人民，偷渡來臺打工，並於八十九年三月五日凌晨一時三十分許，由
    不詳姓名年籍之船長以不詳船名之大陸漁船載送前開大陸地區人民，自福建省平
    潭縣某處沿岸出海，船行至新竹外海二十七海浬處臺灣海峽北緯二四度五０分、
    東經一二０度二五分處（屬公海），再由乙○○、甲○○二人駕駛「天勝億號」
    漁船前往接駁，並約定每名新台幣（下同）一萬五千元之載運費，由乙○○、甲
    ○○二人載運至台中縣大甲外海處，於同日凌晨三時至四時，即有快艇前來接運
    ，而私行以前開方式，共同使前開大陸地區人民非法進入臺灣地區，後因船行至
    台中縣大甲外海等候三小時之久，仍無人接應，改航向台中港，嗣同日下午十三
    時四十分許，在台中港外海一浬即本國海域（北緯二十四度十八分，東經一二０
    度二十九分），為行政院海岸巡防署海岸巡防總局第三海巡隊員警發現「天勝億
    號」行跡可疑，在「天勝億號」漁船之密艙內，當場查獲大陸地區人民陳起棟、
    林孔榮、林愛珍、游惠清、林秀娟、施柳英等六人。
二、案經行政院海岸巡防署海洋巡防總局第三海巡隊（下稱第三海巡隊）移送臺灣臺
    中地方法院檢察署檢察官察官偵查起訴。
    理  由
一、訊據被告乙○○，坦承其為「天勝億號」漁船之船長，並於右揭時、地（公海處
    ）擬將被查獲之大陸地區人民陳起棟、林孔榮、林愛珍、游惠清、林秀娟、施柳
    英等人，載送至台中縣大甲外海處，等待快艇接駁，且伊每載運一人，可得一萬
    五千元之報酬，及為警於船密艙查獲陳起棟等人之事實；被告甲○○對於其為「
    天勝億號」之船員，於右揭時、地（公海處）將前開大陸地區人民載送至台中縣
    大甲外海處等待快艇接駁，及於船密艙為警查獲陳起棟等人之情亦直承不諱，惟
    均堅決否認有何使大陸地區人民非法進入台灣地區之犯行，被告乙○○辯稱：大
    陸漁船靠近時，即強行使六名大陸地區人民登上伊漁船，因伊船上只有二人，無
    法拒絕云云；被告甲○○則辯稱：大陸地區人民上船時，伊並不知情云云。惟查
    ：（一）右開事實，業據證人即大陸地區人民陳起棟、林孔榮、林愛珍、游惠清
    、林秀娟、施柳英等人於第三海巡隊訊問時供證屬實，證人即第三海巡隊小隊長
    丙○○亦到庭具結證稱，被告二人載運陳起棟等六名大陸地區人民之地點確係新
    竹外海二十七海浬處，屬公海等語，並有臨檢紀錄表、臺灣海峽經緯度圖示漁船
    資料、船員證、船員姓名表、機漁船（含船員）進出港檢查表、高雄市政府建設
    局漁業處漁業執照各乙紙及認證回條影本三張、彩色照片三張附卷可稽。而被告
    乙○○於警訊時亦供承：「（與你接觸大陸漁船是在何時）接觸時間是在八十九
    年三月五日凌晨零時三十分許，談了很久以後約五日上午一時四十分許，大陸漁
    船的人就將六名大陸偷渡客送上我漁船上，我就將這六名偷渡客藏匿至駕駛正下
    方艙內」、「是大陸漁船的人叫我運至地點後，就有快艇接駁大陸偷渡客，到時
    就有人付每名價格載運費是一萬五千元」、「另一船員甲○○，就將六名大陸偷
    渡客帶上我船，大陸船員告訴我這六名大陸客載至台中縣大甲外海處，約三月五
    日凌晨約三至四點有快艇來接運，但是等很久都沒有人來接應，我就駕船返台中
    港」（見偵查卷第十二頁反面、第十三頁），於偵查中復供承：「我們在八十九
    年三月五日凌晨一點多，我們在新竹外海抓魚，當時有霧，有一台大陸漁船靠過
    來，大陸的船上人民先過來問我們要不要帶大陸偷渡客進來，我們不要，後來，
    他們說一個人的費用一萬五千元，之後，他們上來六個人，他們的船就開走了，
    說我們開到大甲外海附近會有小艇來接，那時候錢才會給我們，大陸人民之人過
    來時，我和甲○○二人都在一起」、「是我帶大陸人民進船艙的」（見偵查卷第
    五十二頁），於本院審理中，則供承確實在台中縣大甲外海等候快艇三個小時，
    足認被告二人雖曾回絕，但思及載運一人可得一萬五千元之高額利潤，乃冒然同
    意，否則，被告二人如無私行使大陸地區人民進入臺灣地區之犯意，儘可於大陸
    漁船接近時，以船上無線電與其他附近作業漁船聯絡，或將船隻逕開至附近之港
    口報案，被告二人不思此途，竟仍將船隻航至台中縣大甲外海，等候接應長達三
    小時之久，而且在等候快艇無著後，復未向台中港警察人員報備，竟意圖矇混闖
    關，在在顯見被告二人確有以上開船舶私行運送上開大陸地區人民進入臺灣地區
    之犯意及行為，而「天勝億」號總噸數為一一點六九噸，此有前開漁業執照可證
    ，船型不大，亦有照片三紙可證，則從大陸地區人民於凌晨一時三十分上船，至
    下午十三時四十分為警查獲時，長達十二小時之久，而且載運人數多達六人，被
    告甲○○應無不知情之理，是被告二人所辯，核屬事後卸責之詞，尚無可採。（
    二）按共同正犯之意思聯絡，原不以數人間直接發生者為限，即有間接之聯絡者
    ，亦包括在內（最高法院七十七年臺上字第二一三五號判例參照），證人林愛珍
    、陳起棟分別於警訊時供證，伊之偷渡費是分別在大陸交給「老五」、「小弟」
    的人等語，顯見係「老五」、「小弟」等人收受陳起棟等人人民幣後，即安排大
    陸漁船，載送陳起棟等六人至上開公海處，並由大陸漁船之不詳姓名年籍之船長
    與被告乙○○商討載送細節，被告二人並安排大陸地區人民至船密艙躲藏等行為
    ，被告二人對於以「天勝億號」私行運送使陳起棟等大陸地區人民六人非法進入
    臺灣地區之犯行，與「老五」及「小弟」等人間亦有間接聯絡之情形，揆諸前揭
    判例意旨，被告二人與「老五」、「小弟」間，就私行以我國籍漁船「天勝億號
    」運送大陸地區人民陳起棟等六人非法進入臺灣地區之犯行，有犯意聯絡及行為
    分擔，均屬共同正犯，本件事證明確，被告二人右揭犯行洵堪認定，應予依法論
    科。
二、按臺灣地區與大陸地區人民關係條例第二條第一款明定，臺灣地區係指臺灣、澎
    湖、金門、馬祖及政府統治權所及之其他地區；又中華民國之領海為自基線起至
    其外側十二海浬之海域，業經總統於六十八年十月八日（六八）台統（一）義字
    第五○四六號頒布在案。被告乙○○、甲○○明知陳起棟、林孔榮、林愛珍、游
    惠清、林秀娟、施柳英等人係大陸地區人民，竟以我國籍之「天勝億號」漁船將
    陳起棟等六人自公海處搭載進入我國領海，因而使陳起棟、林孔榮、林愛珍、游
    惠清、林秀娟、施柳英等人非法進入臺灣地區，核其所為係違反臺灣地區與大陸
    地區人民關係條例第十五條第一款之不得使大陸地區人民非法進入臺灣地區之規
    定、及同條例第二十八條之一第一項之中華民國船舶不得私行運送大陸地區人民
    前往臺灣地區之規定，應各依同條例第七十九條第一項、第八十條第一項之罪處
    斷。公訴人就被告二人所犯違反臺灣地區與大陸地區人民關係條例第八十條第一
    項之罪部分，於起訴法條雖未論及，惟起訴事實已記載明確，且屬裁判上一罪關
    係，自為本院審理論究範圍。又被告乙○○、甲○○二人，與真實姓名年籍不詳
    、綽號「老五」、「小弟」之成年男子等人間，有犯意聯絡與行為分擔，為共同
    正犯。而臺灣地區與大陸地區人民關係條例第二十八條之一第一項之中華民國船
    舶不得私行運送大陸地區人民前往臺灣地區之規定，應依同條例第八十條第一項
    處斷之處罰主體，雖僅限於船長，為因身分成立之罪，被告甲○○雖非「天勝億
    號」之船長，然因其對於右揭犯行具有共同之犯意聯絡，且參與實施，依刑法第
    三十一條第一項規定，被告甲○○仍應以共同正犯論；被告二人同時地違反臺灣
    地區與大陸地區人民關係條例第七十九條第一項之罪與同條例第八十條第一項之
    罪，係一行為觸犯數罪名，屬想像競合犯，應從一重之違反臺灣地區與大陸地區
    人民關係條例第七十九條第一項之罪處斷。爰審酌被告二人前均有違反懲治走私
    條例案件，經法院判處罪刑確定，並執行完畢，仍不知悔改，再以出海捕漁掩飾
    犯行之方式，私行運送大陸地區人民六人進入臺灣地區，對臺灣地區治安及國家
    安全造成危害，且被告乙○○為船長，被告甲○○僅為受僱船員之身分，及二人
    犯罪後之態度等一切情狀，分別量處如主文所示之刑。
據上論斷，應依刑事訴訟法第二百九十九條第一項前段，臺灣地區與大陸地區人民關
係條例第七十九條第一項、第八十條第一項，刑法第十一條前段、第二十八條、第三
十一條第一項、第五十五條，判決如主文。
本案經檢察官王全中到庭執行職務。
中      華      民      國      八十九      年      十一    月    八    日
                  臺灣臺中地方法院刑事第一庭
                                          法  官  楊  國  精
右正本證明與原本無異。
如不服本判決，應於送達後十日內向本院提出上訴狀（須附繕本），上訴於台灣高等
法院台中分院。
                                          書記官
中      華      民      國      八十九      年      十一    月    八    日
附錄：本案論罪科刑法條全文
臺灣地區與大陸地區人民關係條例第十五條第一款：
左列行為不得為之：
一、使大陸地區人民非法進入臺灣地區。
臺灣地區與大陸地區人民關係條例第七十九條第一項：
違反第十五條第一款規定者，處五年以下有期徒刑、拘役或科或併科新臺幣五十萬元
以下罰金。
臺灣地區與大陸地區人民關係條例第二十八之一條第一項：
中華民國船舶、航空器及其他運輸工具，不得私行運送大陸地區人民前往臺灣地區及
大陸地區以外之國家或地區。
臺灣地區與大陸地區人民關係條例第八十條第一項：
中華民國船舶、航空器或其他運輸工具所有人、營運人或船長、機長、其他運輸工具
駕駛人違反第二十八條第一項規定或違反第二十八條之一第一項規定或台灣地區人民
違反第二十八條之一第二項規定者，處三年以下有期徒刑、拘役或科或併科新台幣一
百萬元以上一千五百萬元以下罰金。但行為係出於中華民國船舶、航空器或其他運輸
工具之船長或機長或駕駛人自行決定者，處罰船長或機長或駕駛人。


司法院資訊處製作；財團法人民間司法改革基金會備份。
